臺灣高等法院臺中分院刑事判決
111年度金上訴字第1894號
上  訴  人  臺灣臺中地方檢察署檢察官
上  訴  人  
即  被  告  陳以雯


上列上訴人等因被告加重詐欺等案件，不服臺灣臺中地方法院11
1年度金訴字第457號中華民國111年5月30日第一審判決（起訴案
號：臺灣臺中地方檢察署110年度偵字第622號），提起上訴，本
院判決如下：
    主  文
上訴駁回。
    犯罪事實及理由
一、審理範圍：
    按上訴得對於判決之一部為之；上訴得明示僅就判決之刑、
    沒收或保安處分一部為之，刑事訴訟法第348條第1項、第3
    項分別定有明文。本件上訴人即被告乙○○（下稱被告）因詐
    欺等案件，經原審判處有期徒刑1年1月，扣案之IPHONE手機
    1支（IMEI：000000000000000）沒收；未扣案之犯罪所得新
    臺幣（下同）580元沒收，於全部或一部不能沒收或不宜執
    行沒收時，追徵其價額。上訴人即檢察官（下稱檢察官）於
    上訴書內具體載明僅就原審未論累犯部分提起上訴，並於本
    院審理時再度確認上情（本院卷第60頁）；被告於上訴狀內
    則載明希望法院給予緩刑機會，並於本院審理時陳稱僅就量
    刑提起上訴，就原審認定之犯罪事實、論罪及沒收均不爭執
    等語（本院卷第61頁），故本件上訴範圍僅限於刑之部分，
    合先敘明。
二、科刑所依據之犯罪事實及罪名：
  ㈠原審認定之犯罪事實：
　　尤秋純（微信暱稱「塵囂」、「蛋蛋」）、被告（微信暱稱
    「甜甜」）、陳毓儒（微信暱稱「小潑猴」），自民國109
    年11月初某日起，加入真實姓名年籍均不詳、於通訊軟體微
    信（下稱微信）暱稱為「法拉驢」、「麥拉倫」之成年人及
    真實姓名年籍均不詳之人所組成，以實施詐術為手段，具有
    持續性、牟利性之有結構性犯罪組織（下稱「本案詐欺集團
    」（尤秋純參與犯罪組織部分，業經臺灣臺北地方法院以11
    0年度審訴字第250號判決確定；被告參與犯罪組織部分，業
    經臺灣士林地方檢察署以110年度偵字第4637、17084號提起
    公訴，於110年10月14日繫屬於臺灣士林地方法院110年度審
    金訴602號審理中；陳毓儒參與犯罪組織犯行部分，業經臺
    灣桃園地方檢察署以109年偵字36503號提起公訴，於110年2
    月26日繫屬於臺灣桃園地方法院110年金訴字20號審理中，
    均不在本件起訴範圍），並擔任取款車手及把風等工作。尤
    秋純、被告、陳毓儒並與暱稱「法拉驢」、「麥拉倫」及其
    等所屬詐欺集團成員（無證據證明有未滿18歲之人），共同
    意圖為自己不法之所有，基於3人以上加重詐欺取財及洗錢
    之犯意聯絡，先由該詐欺集團某成員於109年11月18日19時
    許撥打電話予甲○○，佯稱甲○○之信用卡消費遭工作人員誤植
    身分為經銷商，為免甲○○報案遭盜刷，需由玉山銀行客服人
    員與甲○○聯繫協助處理云云，隨後再由自稱玉山銀行客服人
    員之詐欺集團機房成員打電話予甲○○，佯稱協助更換新卡及
    設定防火牆云云，致甲○○陷於錯誤，而依指示於同年11月20
    日16時30分許，匯款新臺幣（下同）29,234元至王泊銑所申
    設之臺灣銀行帳號000000000000號帳戶（下稱臺銀帳戶，王
    泊銑涉犯幫助洗錢等罪嫌部分，現由臺灣桃園地方法院另案
    審理中）。被告則先於前一日至臺北市某處領取裝有本案人
    頭帳戶提款卡之包裹後，並於11月20日至臺中市○○區與尤秋
    純、陳毓儒會合，再由尤秋純測試本案人頭帳戶提款卡尚能
    使用後，由陳毓儒持本案人頭帳戶提款卡，於同日16時36分
    許，至址設臺中市○○區○○路000號土地銀行○○分行之ATM提領
    甲○○匯入上開款項中之29,000元，尤秋純、被告同時在旁把
    風。陳毓儒領得甲○○遭詐欺而匯入之贓款後，透過被告轉交
    予尤秋純，末由尤秋純於同日稍晚在臺中市○○區某麥當勞廁
    所，交予「法拉驢」、「麥拉倫」指派前來取款之不詳車手
    ，進而掩飾、隱暱本案詐欺犯罪所得之去向及所在，尤秋純
    、被告、陳毓儒並分別獲有1％、2％、2％之報酬。嗣經警分別
    於109年11月23日查獲尤秋純所有供本案聯繫使用之ASUS手
    機1支（IMEI:000000000000000、000000000000000）、陳毓
    儒所有供本案聯繫使用之OPPO手機1支（IMEI:000000000000
    000、000000000000000），並於109年12月2日查獲被告，扣
    得被告所有供本案聯繫使用之IPHONE手機1支（IMEI：00000
    0000000000），而循線查悉上情。 
  ㈡原審認定之罪名：
　　核被告所為，係犯刑法第339條之4第1項第2款之3人以上共
    同詐欺取財罪及洗錢防制法第14條第1項之一般洗錢罪。
三、檢察官及被告上訴意旨：
　㈠檢察官上訴意旨略以：
　　⒈被告前因酒駕公共危險案件，經臺灣臺中地方法院以107年
      度中交簡字第3606號判決判處有期徒刑2月確定，於108年
      2月18日易科罰金執行完畢等情，有臺灣高等法院被告前
      案紀錄表可考，是其於徒刑執行完畢後5年內再犯本案有
      期徒刑以上之罪，應屬刑法第47條第1項規定之累犯。
　　⒉原審雖認：「檢察官並未說明被告乙○○之惡性何以達到須
      以累犯規定加重之理由，以作為本院衡酌是否以累犯規定
      加重被告刑度之基礎，爰參酌最高法院刑事大法庭110年
      度台上字第5660號案件判決意旨，不依累犯規定加重被告
      乙○○之刑度。」然刑法第47條第1項仍屬現行有效之法律
      ，法官應依法適用；被告於有期徒刑執行完畢後，5年內
      故意再犯本件犯罪，已符合「特別惡性」、「犯罪行為人
      之刑罰反應力薄弱」之情形，又無「最低法定本刑6月有
      期徒刑，累犯加重結果，最低本刑為7月有期徒刑」此一
      可能致不得易科罰金或易服社會勞動之過苛情形，是不僅
      應於主文宣告被告為累犯，於量刑上，亦應依刑法第47條
      第1項加重其刑。
    ⒊綜上，原審既誤認檢察官未指出證明之方法，而未以累犯規
      定加重被告刑度，難認原判決允當，請求撤銷原判決，更
      為適法之判決。
　㈡被告上訴意旨略以：
　　因家人過世，失業經濟不穩定才加入詐欺集團，現知錯且有
    正當工作，請求給予緩刑宣告等語。　
四、本院認定如下：
　㈠就檢察官上訴部分：
　　⒈按被告構成累犯之事實及應加重其刑之事項，均應由檢察
      官主張並具體指出證明之方法後，經法院踐行調查、辯論
      程序，方得做為論以累犯及是否加重其刑之裁判基礎。倘
      檢察官未主張或具體指出證明方法時，可認檢察官並不認
      為被告構成累犯或有加重其刑予以延長矯正其惡性此一特
      別預防之必要，且為貫徹舉證責任之危險結果所當然，是
      法院不予調查，而未論以累犯或依累犯規定加重其刑，即
      難謂有應調查而不予調查之違法。又基於累犯資料本來即
      可以在刑法第57條第5款「犯罪行為人之品行 」中予以負
      面評價，自仍得就被告可能構成累犯之前科 、素行資料
      ，列為刑法第57條第5款所定「犯罪行為人之品行 」之審
      酌事項。於此情形，該可能構成累犯之前科、素行資料既
      已列為量刑審酌事由，對被告所應負擔之罪責予以充分評
      價，依重複評價禁止之精神，自無許檢察官事後循上訴程
      序，以該業經列為量刑審酌之事由應改論以累犯並加重其
      刑為由，指摘原判決未依累犯規定加重其刑違法或不當（
      最高法院110年度台上大字第5660號裁定參照）。是檢察
      官就構成累犯之事實及應加重其刑之事項，應於法院審理
      時盡其訴訟上之主張及說服責任，始得作為認定累犯並加
      重其刑之依據。
　　⒉經查，本案檢察官雖於起訴書載明被告之酒後駕車公共危
      險前科紀錄，並請求依偵卷所附之刑案查註紀錄表認定累
      犯並加重其刑（起訴書第3頁）。惟於原審審理時，檢察
      官並未就被告構成累犯而應加重其刑之事實為具體主張，
      且於原審法院依法提示臺灣高等法院被告全國前案紀錄表
      時，亦僅表示「沒有意見」等語；於前開科刑證據調查完
      畢而進行科刑辯論時，亦僅答稱「請量處適當之刑」等語
      ，有原審審判筆錄在卷可參（原審卷第187頁）。可知縱
      依起訴書之記載，檢察官固已就被告構成累犯之事實加以
      說明並具體指出證明方法，原審亦憑之認定被告構成累犯
      ，然就被告構成累犯而應加重其刑之事項，檢察官於起訴
      書及原審審理期間，均未提出任何說明，自難認檢察官已
      善盡其訴訟上之主張及說服責任甚明。原審法院以檢察官
      並未說明被告之惡性何以達到須依累犯規定加重之理由，
      而未依累犯規定加重其刑，參照前揭大法庭裁定及釋字第
      775號意旨，尚無違法可言。
　　⒊此外，原審於量刑審酌時，業已綜合參酌刑法第57條各款
      量刑因子，並具體說明「被告乙○○前又有酒駕公共危險之
      前科紀錄，業如前述，亦可認其素行尚難謂佳」，顯已就
      被告構成累犯之前科、素行，列為刑法第57條第5款「犯
      罪行為人之品行」之審酌事項而予評價，且其量刑確已斟
      酌刑法第57條各款所列情狀，及被告所犯輕罪符合洗錢防
      制法第16條第2項偵、審自白之減刑要件等，在法定刑度
      內酌量科刑，並無偏執一端，致明顯過重或失輕情形，基
      於重複評價禁止之精神，自無許檢察官事後以上開量刑審
      酌事由應改依累犯加重其刑為由，指摘原判決未依累犯規
      定加重其刑為違法或不當甚明。檢察官上訴並無理由，應
      予駁回。
　㈡就被告上訴部分：
　　被告前因公共危險案件，經臺灣臺中地方法院以107年度中
    交簡字第3606號，判處有期徒刑2月，於108年1月7日確定；
    又因詐欺等案件，經臺灣高等法院以111年度上訴字第603號
    ，就撤銷改判與上訴駁回部分，定應執行有期徒刑2年6月，
    於111年5月10日確定等情；另因詐欺等案件，經臺灣士林地
    方法院以111年度金訴緝字第8號，判處應執行有期徒刑1年6
    月確定，有臺灣高等法院被告前案紀錄表在卷可參，故被告
    於5年內，既有因故意犯罪受有期徒刑以上刑之宣告情形，
    顯與刑法第74條第1項緩刑宣告要件有違，本院自無從審酌
    被告是否宜予緩刑諭知。被告上訴請求給予緩刑，難認有理
    由，應予駁回。
據上論斷，應依刑事訴訟法第368條，判決如主文。
本案經檢察官林岳賢提起公訴，檢察官宋恭良提起上訴，檢察官
丙○○到庭執行職務。
中　　華　　民　　國　　111 　年　　10　　月　　5 　　日
            刑事第八庭　  審判長法　官　張  靜  琪
                                法　官　郭  瑞  祥
                                法　官　簡  婉  倫
以上正本證明與原本無異。
如不服本判決應於收受送達後20日內向本院提出上訴書狀，其
未敘述上訴理由者，並得於提起上訴後20日內向本院補提理由書
(均須按他造當事人之人數附繕本)「切勿逕送上級法院」。因疫
情而遲誤不變期間，得向法院聲請回復原狀。
                                書記官  林　書　慶
　　　　　　　　　　　　　　　　
中　　華　　民　　國　　111 　年　　10　　月　　5 　　日
附錄本案論罪科刑法條：
◎刑法第339條之4第1項
犯第339 條詐欺罪而有下列情形之一者，處1 年以上7 年以下有
期徒刑，得併科1 百萬元以下罰金：
一、冒用政府機關或公務員名義犯之。
二、三人以上共同犯之。
三、以廣播電視、電子通訊、網際網路或其他媒體等傳播工具，
    對公眾散布而犯之。
◎洗錢防制法第14條第1項
有第二條各款所列洗錢行為者，處7 年以下有期徒刑，併科新臺
幣5 百萬元以下罰金。